臺灣桃園地方法院刑事判決　　　　　　　 96年度訴字第154號
公　訴　人　臺灣桃園地方法院檢察署檢察官
被　　　告　甲○○
　　　　　　　　　　（另案於臺灣桃園監獄執行中）
上列被告因違反毒品危害防制條例案件，經檢察官提起公訴（95
年度毒偵字第5941號），被告於本院準備程序進行中，就被訴事
實為有罪之陳述，經本院告知簡式審判程序意旨，並聽取公訴人
及被告之意見後，本院合議庭裁定依簡式審判程序審理，判決如
下：
    主  文
甲○○施用第一級毒品，處有期徒刑捌月，扣案之注射針筒伍支
、包裝袋貳拾陸只及橡皮筋壹條均沒收。又施用第一級毒品，處
有期徒刑捌月，扣案之注射針筒、吸管各壹支、包裝袋柒只均沒
收。又施用第二級毒品，處有期徒刑肆月。應執行有期徒刑壹年
肆月，扣案之注射針筒伍支、包裝袋貳拾陸只、橡皮筋壹條、注
射針筒、吸管各壹支、包裝袋柒只均沒收。
    事  實
一、甲○○前因施用毒品案件，經國防部南部地方軍事法院裁定
    送觀察勒戒後，認無繼續施用毒品之傾向，於民國九十三年
    九月十日期滿執行完畢。復於前揭觀察勒戒執行完畢釋放後
    五年內，因施用第一、二級毒品案件，經本院以九十五年度
    訴字第三六八號刑事判決判處應執行有期徒刑十月，並於九
    十五年四月二十四日確定（現在監執行中）。詎其仍不知悔
    改，又於前述觀察、勒戒執行完畢後五年內，各基於施用第
    一級毒品海洛因之犯意，先於九十五年十月二十六日下午五
    時許，在桃園縣大溪鎮○○路十七號之一住處，施用海洛因
    一次；嗣於同年十一月九日中午十二時許，在桃園縣八德市
    ○○路路邊，再施用海洛因一次；另基於施用第二級毒品甲
    基安非他命之犯意，於九十五年十一月九日中午十二時許，
    在桃園縣八德市○○路路邊，施用甲基安非他命一次。嗣於
    (1)九十五年十月二十七日凌晨一時四十五分許，在桃園縣大
    溪鎮○○路十七號之一前為警查獲，並扣得其所有供施用海
    洛因犯罪所用之注射針筒五支、包裝袋二十六只及橡皮筋一
    條；(2)九十五年十一月十日凌晨一時許，在桃園縣大溪鎮○
    ○○街口為警查獲，並扣得其所有供施用海洛因犯罪所用之
    注射針筒、吸管各一支、包裝袋七只。
二、案經桃園縣政府警察局八德分局及大溪分局報請臺灣桃園地
    方法院檢察署檢察官偵查起訴。
    理  由
一、本案被告甲○○所犯之施用第一、二級毒品罪，為死刑、無
    期徒刑、最輕本刑三年以上有期徒刑或高等法院管轄第一審
    案件以外之罪，而被告於本院準備程序進行中，就被訴事實
    為有罪之陳述，經本院告知簡式審判程序意旨，並聽取公訴
    人及被告之意見後，本院合議庭依刑事訴訟法第二百七十三
    條之一第一項之規定，裁定依簡式審判程序審理，合先敘明
    。
二、上揭施用第一級毒品海洛因、第二級毒品甲基安非他命之犯
    罪事實，業據被告於本院審理時坦承不諱，核與被告前後兩
    次為警查獲後，經警採集其尿液送驗，結果分別呈嗎啡陽性
    反應及嗎啡、甲基安非他命陽性反應相符，此有臺灣檢驗科
    技股份有限公司出具之濫用藥物尿液檢驗報告二份在卷可稽
    ，並分別有注射針筒五支、包裝袋二十六只、橡皮筋一條及
    注射針筒、吸管各一支、包裝袋七只扣案可佐，足認被告前
    開自白與事實相符，堪以採信。
三、次查被告前因施用毒品案件，經國防部南部地方軍事法院裁
    定送觀察勒戒後，認無繼續施用毒品之傾向，於九十三年九
    月十日期滿執行完畢等情，有臺灣高等法院被告前案紀錄表
    在卷可稽，是被告於前述觀察、勒戒執行完畢後五年內，再
    犯本件施用第一、二級毒品之犯行，洵堪認定，自應依法論
    科。
四、論罪科刑部分：
（一）查海洛因及甲基安非他命分別為毒品危害防制條例第二條
      第二項第一款及第二款所規定之第一級毒品及第二級毒品
      。核被告所為，係犯毒品危害防制條例第十條第一項之施
      用第一級毒品罪及同條第二項施用第二級毒品罪。被告施
      用前持有第一級毒品及第二級毒品之低度行為，各為其進
      而施用之高度行為所吸收，均不另論罪。
（二）次查，被告上開所為均係在九十五年七月一日以後，因刑
      法有關連續犯之規定業已刪除，當無連續犯之規定可資適
      用。再者，所謂包括一罪，係指包含接續犯、集合犯等各
      種犯罪類型之實質上一罪而言。所謂接續犯，必須行為人
      主觀上出於單一犯意，而其客觀行為分為數個舉動接續進
      行，且各舉動在時間、空間上有密切之關係，並持續侵害
      同一法益，以實現一個犯罪構成要件而言。惟被告上揭施
      用海洛因之犯行，衡情各係完整之施用毒品犯行，而非僅
      係出於單一施用毒品犯意下之數個舉動，其各個犯罪時間
      已有明顯區隔，亦無時間上密切關係之可言，自難認上開
      施用海洛因之行為可分別成立所謂接續犯之包括一罪關係
      。又所謂集合犯，係指立法者在犯罪構成要件所描述或預
      設之該當行為，本即具有不斷反覆實施之特性而言，例如
      「經營」、「收集」、「常業」等犯行，自其構成要件之
      描述，本即有反覆為同一行為之意義。惟施用毒品犯行之
      構成要件行為係「施用」，於立法者之立法描述中，實難
      認有反覆為同一行為之含意在內；雖施用毒品之行為顯可
      能係成癮之依賴行為，而另有符合所謂「習慣犯」（或「
      慣行犯」）之學理上概念，但此種概念終與集合犯之概念
      非屬一致，且實務上殊少見有採「習慣犯」為包括一罪之
      作法，自亦不宜遽以採之；此外雖有論者以為解釋集合犯
      之概念非以法條之文義解釋為限，尚可自其處罰規範之目
      的來加以解釋，然此種說法是否過度擴張或變易集合犯之
      固有概念，且經由目的性擴張之解釋結果，易使集合犯之
      概念及其犯罪態樣趨於不明確，反可能有害於法律之安定
      性，是否得宜，亦不無疑問。是以被告上開分別施用第一
      級毒品之各次犯行及施用第二級毒品之犯行，應係基於各
      別之犯意所為不同之行為，應分論併罰之。
（三）爰審酌被告前因施用毒品經觀察勒戒後，仍未能戒除毒癮
      ，足認其依賴毒品已深，惟念其所犯之罪係自戕行為等一
      切情狀，分別量處如主文所示之刑，並定其應執行之刑，
      以示懲戒。扣案之注射針筒五支、包裝袋二十六只、橡皮
      筋一條及注射針筒、吸管各一支、包裝袋七只，均為被告
      所有，且係供其施用海洛因犯罪所用之物，業據被告供述
      在卷，併依刑法第三十八條第一項第二款之規定宣告沒收
      。至被告先後於前揭時地為警查獲時，尚扣得美工力、螺
      絲起子、扳手等物及不明粉末一包，均無證據足認與本件
      犯行有何關連，自不得宣告沒收，附此敘明。
據上論斷，應依刑事訴訟法第二百七十三條之一第一項、第二百
九十九條第一項前段，毒品危害防制條例第十條第一項、第二項
，刑法第十一條前段、第三十八條第一項第二款、第五十一條第
五款，判決如主文。
本案經檢察官楊挺宏到庭執行職務。
中　　華　　民　　國　　96　　年　　 3　　月　　1 　　日
                  刑事第八庭    法　官　吳為平
以上正本證明與原本無異。
如不服本判決，應於送達後十日內，向本院提出上訴狀。
                                書記官  江惠婷
中　　華　　民　　國　　96　　年　　3 　　月　　1 　　日
附錄論罪科刑法條：
毒品危害防制條例第十條：
施用第一級毒品者，處六月以上五年以下有期徒刑。
施用第二級毒品者，處三年以下有期徒刑。
